【裁判字號】    97,撤緩,150
【裁判日期】    970714
【裁判案由】    聲請撤銷緩刑
【裁判全文】
臺灣板橋地方法院刑事裁定             97年度撤緩字第150號
聲  請  人  臺灣板橋地方法院檢察署檢察官
受  刑  人  甲○○
上列聲請人因受刑人業務過失致死案件（95年度勞安簡字第4 號
），聲請撤銷緩刑之宣告（97年度執聲字第1381號），本院裁定
如后：
    主  文
聲請駁回。
    理  由
一、聲請意旨略以：受刑人甲○○因犯業務過失致死案件，經本
    院以95年度勞安簡字第4 號判決判處有期徒刑5 月，緩刑2
    年，於民國95年8月7日確定（聲請書誤載為「6 日」）。竟
    於緩刑前即93年3 月間，以不實存款辦理公司設立登記，經
    臺灣臺北地方法院於97年2 月27日以97年度簡字第97號判處
    有期徒刑4 月，減為有期徒刑2 月，如易科罰金以銀元300
    元即新臺幣900 元折算1 日，而於97年4 月1 日確定。受刑
    人因有上揭犯罪事由，足認其不知悔悟自新，原宣告之緩刑
    難收其預期效果，而有執行刑罰之必要，合於刑法第75條之
    1 第1項第1款所定得撤銷緩刑宣告之原因，爰依刑事訴訟法
    第476 條規定聲請撤銷等語。
二、按刑法於94年2 月2 日修正公布，並於95年7 月1 日施行。
    其中增訂刑法第75條之1 第1 項規定為：「受緩刑之宣告而
    有下列情形之一，足認原宣告之緩刑難收其預期效果，而有
    執行刑罰之必要者，得撤銷其宣告：一、緩刑前因故意犯他
    罪，而在緩刑期內受得易科罰金之有期徒刑、拘役或罰金之
    宣告確定者。二、緩刑期內因故意犯他罪，而在緩刑期內受
    得易科罰金之有期徒刑、拘役或罰金之宣告確定者。三、緩
    刑期內因過失更犯罪，而在緩刑期內受有期徒刑之宣告確定
    者。四、違反第74條第2 項第1 款至第8 款所定負擔情節重
    大者。」。次按刑法第75條之1 第1 項分設4 款裁量撤銷緩
    刑之原因，其立法理由為：「現行關於緩刑前或緩刑期間故
    意犯他罪，而在緩刑期內受得易科罰金之有期徒刑之宣告者
    ，列為應撤銷緩刑之事由，因認過於嚴苛，而排除第七十五
    條應撤銷緩刑之事由，移列至得撤銷緩刑事由，俾使法官依
    被告再犯情節，而裁量是否撤銷先前緩刑之宣告；其次，如
    有前開事由，但判決宣告拘役、罰金時，可見行為人仍未見
    悔悟，有列為得撤銷緩刑之事由，以資彈性適用，爰於第一
    項第一款、第二款增訂之」等語，即本條採用裁量撤銷主義
    ，賦予法院撤銷與否之權限，特於第1 項規定實質要件為「
    足認原宣告之緩刑難收其預期效果，而有執行刑罰之必要」
    ，供作審認之標準。次按，於94年1 月7 日刑法修正施行前
    ，受緩刑之宣告，94年1 月7 日修正刑法施行後，仍在緩刑
    期內者，適用94年1 月7 日修正施行之刑法第75條、第75條
    之1 及第76條規定，刑法施行法第6 條之1 復有明文。從而
    ，本件係依舊法宣告緩刑，迄新法施行仍在緩刑期內，即應
    適用修正後刑法第75條、第75條之1 及第76條規定。
三、經查：
  (一)受刑人甲○○於93年3 月間籌設昭明工程有限公司（下稱昭
    明公司），擔任負責人，明知股東並未實際繳納股款，竟基
    於犯意之聯絡，委由代辦登記之記帳業者向謝曜駿之「大眾
    會計事務所」辦理虛假之驗資證明文件，先依指示至臺北國
    際商業銀行（現已與永豐商業銀行合併）西門分行，開設昭
    明公司籌備處活期存款帳戶，銀行人員再將存摺交「大眾會
    計事務所」，於93年3月15日，交銀行櫃檯辦理資金轉帳手
    續，自不詳帳戶轉帳新臺幣（下同）100萬元存入昭明公司
    籌備處帳戶內後，旋將存摺帶回影印，作為股款業經股東繳
    納之存款證明，並製作不實之股東繳納股款明細表及資產負
    債表、（會計師查核簽證）委託書及設立登記資本額查核報
    告書工作底稿，再於各項會計報表上蓋用代刻之公司及負責
    人印章，將資本額查核報告書工作底稿交給該事務所特約會
    計師楊恩賜簽章，完成公司法第7條授權會計師查核簽證資
    本額之作業後，旋於93年3月17日將該公司籌備處帳戶資金
    100萬元轉出致不詳帳戶內，嗣後「大眾會計事務所」即將
    上開各種報表及有會計師查核簽證之「存款證明」交予記帳
    業者，填製公司設立登記申請書，而以上開存摺影本、資產
    負債表及設立登記資本額查核報告書等申請文件，表明昭明
    公司應收股款均已收足，向主管機關臺北市政府或經濟部中
    部辦公室申請設立登記，使承辦公務員依其申請分別核准上
    開公司之設立登記，足以生損害於主管機關對於公司管理之
    正確性，而犯違反公司法等罪，經臺灣臺北地方法院於97年
    2 月27日以97年度簡字第97號判決判處得易科罰金之有期徒
    刑4 月，並減為得易科罰之有期徒刑2 月，而於97年4 月1
    日確定。嗣於94年間，其為昭明公司之負責人，並為昭明公
    司承包位於臺北縣永和市○○路及永利路口之「長虹華府集
    合住宅新建工程」中「安全支撐工程代工部分」之現場工地
    負責人，負責工地安全衛生管理，為從事業務之人，並為執
    行上開工程工人之李財福之雇主，其明知對於工作現場範圍
    內之拆除擋土支撐作業時所生之危害，有使其現場施工設備
    與措施符合標準之義務，應注意依營造安全衛生設施標準等
    相關法令，採取防止之措施，且依當時情況無不能注意之特
    別情況，詎竟疏未注意，而未採取積極可防止職業災害發生
    之措施，適李財福於94年1 月24日16時55分許在上開工地，
    以千斤頂進行連續壁解壓之際，上開工地之安全支撐矩形鋼
    即因而墜落，致李財福遭上開矩形鋼直接壓傷，送醫不治死
    亡，而犯業務過失致死等罪，經本院以95年度勞安簡字第4
    號判決判處有期徒刑5 月，如易科罰金，以銀元300 元折算
    1 日，緩刑2 年，於95年8 月7 日確定等情，固有上開刑事
    判決2 份及臺灣高等法院被告前案紀錄表1 份在卷可按，是
    受刑人雖有於上開緩刑前故意犯他罪，並於上開緩刑期內受
    得易科罰金之有期徒刑宣告確定之情形，然其究竟是否宜予
    撤銷上開緩刑之宣告，仍應由本院依上開規定及說明，審酌
    判斷是否確符合刑法第75條之1 第1 項所定「足認原宣告之
    緩刑難收其預期效果，而有執行刑罰之必要」之要件，倘符
    合此要件，始得撤銷受刑人之上開緩刑宣告。
  (二)依上所述，本件受刑人甲○○並非於其所犯上開業務過失致
    死案件經法院宣告緩刑之後，復故犯上開違反公司法案件，
    尚難認其漠視法院所為上開宣告緩刑之判決。且受刑人所犯
    違反公司法罪與前開宣告緩刑之業務過失致死罪，於手段、
    目的並無相似之處，自難僅因受刑人有在緩刑期內遭判處得
    易科罰金之刑度，即遽認受刑人未見悔悟自新，而有上開緩
    刑之宣告難收其預期效果之情形。況上開受緩刑宣告之刑罰
    係有期徒刑5 月，而受刑人因犯上開違反公司法罪所受之刑
    罰係有期徒刑4 月，並再減為有期徒刑2 月，兩者均屬短期
    自由刑，且刑期相去不遠，未必一定均予執行始得達其懲儆
    功效，是本件受刑人仍有給予上開緩刑之實益，期能有效回
    歸社會。是難認受刑人有合於刑法第75條之1 第1 項得撤銷
    緩刑宣告之情事，因之，聲請人聲請撤銷受刑人之緩刑宣告
    ，即非有據，為無理由，應予駁回。
  (三)綜上所述，本件聲請人之聲請，尚有未洽，爰予駁回。
四、依刑事訴訟法第220 條，裁定如主文。
中    華    民    國    97    年    7     月    14    日
                  刑事第十四庭  法  官  林海祥
上列正本證明與原本無異。
如不服本裁定，應於裁定送達後5日內敘明抗告理由，向本院提
出抗告狀。
                                書記官  陳金鳳
中    華    民    國    97    年    7     月    14    日


司法院資訊處製作；財團法人民間司法改革基金會備份。
